臺灣雲林地方法院民事判決　　　　　　　 95年度訴字第445號
原　　　告　甲○○
被　　　告　丙○○
訴訟代理人　乙○○
被　　　告　庚○○
　　　　　　戊○○
上　一　人
訴訟代理人　己○○
被　　　告　丁○○
上列當事人間請求交還土地等事件，本院於民國96年1 月23日言
詞辯論終結，判決如下：
    主      文
被告丙○○應將坐落雲林縣水林鄉○○段830 地號，地目建，面
積3,277 平方公尺土地上如附圖（即雲林縣北港地政事務所土地
複丈成果圖）編號Ａ部分所示面積220 平方公尺磚造瓦頂平房拆
除，將該基地返還原告及其他共有人全體。
被告戊○○應將上揭土地中如附圖編號Ｂ部分所示面積117 平方
公尺之鋼筋水泥造二層樓房及編號Ｊ部分所示面積42平方公尺磚
造瓦頂平房拆除，並將各該基地返還原告及其他共有人全體。
被告丁○○應將上揭土地中如附圖編號Ｃ部分所示面積58平方公
尺磚造瓦頂平房及編號Ｄ部分所示面積26平方公尺之磚造瓦頂平
房拆除，並將各該基地返還原告及其他共有人全體。
被告庚○○應將上揭土地中如附圖編號Ｅ部分所示面積30平方公
尺磚造瓦頂雞舍、編號Ｆ部分所示面積4 平方公尺磚造水泥板頂
廁所、編號Ｇ部分所示面積125 平方公尺鋼筋水泥造二層樓房、
編號Ｈ部分所示面積24平方公尺磚造鐵皮頂平房、編號Ｉ部分所
示面積5 平方公尺磚造水泥板頂水塔拆除，並將各該基地返還原
告及其他共有人全體。
訴訟費用由被告丙○○負擔百分之三十四，由被告戊○○負擔百
分之二十四，由被告丁○○負擔百分之十三，由被告庚○○負擔
百分之二十九。
本判決於原告以新台幣參拾萬元為被告丙○○供擔保後，以新台
幣陸拾萬元為被告戊○○供擔保後，以新台幣壹拾萬元為被告丁○○供擔保後，以新台幣捌拾萬元為被告庚○○供擔保後，得假
執行。但被告丙○○、戊○○、庚○○各以新台幣壹佰萬元，被
告丁○○以新台幣參拾萬元為原告預供擔保後，得免為假執行。
    事實及理由
一、原告主張：坐落雲林縣水林鄉○○段830 地號，地目建，面
    積3,277 平方公尺土地（下稱系爭土地）為伊與訴外人許朝
    雄、許蒼梧、許富然等四人所共有，惟系爭土地中如附圖編
    號Ａ部分所示土地面積220 平方公尺為被告丙○○所有之磚
    造瓦頂平房，編號Ｂ部分所示土地面積117 平方公尺及編號
    Ｊ部分所示土地面積42平方公尺則分別為被告戊○○所有之
    鋼筋水泥造二層樓房及磚造瓦頂平房，編號Ｃ部分所示土地
    面積58平方公尺及編號Ｄ部分所示土地面積26平方公尺則分
    別為被告丁○○所有之磚造瓦頂平房，另編號Ｅ部分所示土
    地面積30平方公尺、編號Ｆ部分所示土地面積4 平方公尺、
    編號Ｇ部分所示土地面積125 平方公尺、編號Ｈ部分所示土
    地面積24平方公尺、編號Ｉ部分所示土地面積5 平方公尺則
    分別為被告庚○○所有之磚造瓦頂雞舍、磚造水泥板頂廁所
    、鋼筋水泥造二層樓房、磚造鐵皮頂平房、磚造水泥板頂水
    塔等建物無權占用。伊屢向被告請求拆除地上物將渠等無權
    占用之土地交還伊及其他共有人，惟被告等均置之不理，爰
    依民法第767 條、第821 條規定提起本訴。聲明：求為判決
    如主文所示及為以供擔保為條件之假執行宣告。
二、被告則辯以：我們在那個地方已經居住五代，當初原告的先
    人同意我們的先人在那邊蓋屋居住的等語。聲明：駁回原告
    之訴。
三、得心證之理由：
  (一)原告主張：系爭土地為其與訴外人許朝雄、許蒼梧、許富然
    等人所共有一節，有原告提出之系爭土地登記謄本及地籍圖
    謄本各1 份在卷可稽（見卷內第4 －6 頁），並為被告所不
    爭執，自堪信為真實。
  (二)又原告主張：系爭土地中如附圖（即雲林縣北港地政事務所
    土地複丈成果圖）編號Ａ部分所示土地面積220 平方公尺為
    被告丙○○所有之磚造瓦頂平房，編號Ｂ部分所示土地面積
    117 平方公尺及編號Ｊ部分所示土地面積42平方公尺則分別
    為被告戊○○所有之鋼筋水泥造二層樓房及磚造瓦頂平房，
    編號Ｃ部分所示土地面積58平方公尺及編號Ｄ部分所示土地
    面積26平方公尺則分別為被告丁○○所有之磚造瓦頂平房，
    另編號Ｅ部分所示土地面積30平方公尺、編號Ｆ部分所示土
    地面積4 平方公尺、編號Ｇ部分所示土地面積125 平方公尺
    、編號Ｈ部分所示土地面積24平方公尺、編號Ｉ部分所示土
    地面積5 平方公尺則分別為被告庚○○所有之磚造瓦頂雞舍
    、磚造水泥板頂廁所、鋼筋水泥造二層樓房、磚造鐵皮頂平
    房、磚造水泥板頂水塔等建物占用等情，業為被告等所自承
    ，並經本院勘驗現場屬實，暨囑託雲林縣北港地政事務所實
    施測量明確，有勘驗筆錄、雲林縣北港地政事務所檢附之土
    地複丈結果圖說，及原告所提出之現場照片7 幀在卷可稽（
    見卷內第16－23頁）。
  (三)再者，原告主張系爭土地被告等並無任何占有權源。被告雖
    以前揭情詞為辯。惟以無權占有為原因，請求返還土地者，
    占有人對土地所有權存在之事實無爭執，而僅以非無權占有
    為抗辯者，土地所有權人對其土地被無權占有之事實無舉證
    責任，占有人自應就其取得占有係有正當權源之事實證明之
    （最高法院72年台上字第1552號判決可資參照）。再者，占
    有使用土地，必須有占有之正當權源，例如：借貸、租賃或
    地上權等；單純占用時間之長短，尚不足認為就系爭土地即
    取得占有之本權。本件被告等占用系爭土地既無法舉證證明
    有何正當權源，自屬無權占有。至被告戊○○所提出之雲林
    縣水林鄉公所81年1 月21日雲水鄉建字第405 號及81年8 月
    29日雲水鄉建字第7522號函影本各1 份，觀其內容僅可證明
    戊○○曾向該機關申辦81年度農宅整建補助而已，未足證明
    其係有權占有系爭土地，並此敘明。
  (四)按「所有權人對於無權占有或侵奪其所有物者，得請求返還
    之，對於妨害其所有權者，得請求除去之」。再「各共有人
    對於第三人，得就共有物之全部為本於所有權之請求，但回
    復共有物之請求，僅得為共有人全體之利益為之」；同法第
    767 條前段、中段、第821 條分別定有明文。本件系爭土地
    如附圖編號Ａ、Ｂ、Ｃ、Ｄ、Ｅ、Ｆ、Ｇ、Ｈ、Ｉ、Ｊ所示
    位置面積為被告等之地上物所分別占用，被告復未提出主張
    其有何占用系爭土地之權源。從而，原告本於前揭規定，請
    求被告拆除渠等所有之地上物，並將占用之土地交還原告及
    其餘共有人全體，為有理由，應予准許。
  (五)末按關於財產權之訴訟，原告釋明在判決確定前不為執行，
    恐受難於抵償或難於計算之損害者，法院應依其聲請，宣告
    假執行。原告陳明在執行前可供擔保而聲請宣告假執行者，
    雖無前項釋明，法院應定相當之擔保額，宣告供擔保後，得
    為假執行，民事訟訴法第第390 條定有明文。又法院得依聲
    請或依職權，宣告被告預供擔保，或將請求標的物提存而免
    為假執行，同法第392 條第2 項亦有明文。本件原告陳明願
    供擔保，聲請宣告假執行，核無不合，爰酌定相當金額予以
    准許之。另被告雖未為免為假執行之聲請，惟慮及建物拆除
    後即無從回復原狀，故本院併依職權宣告准被告預供擔保後
    得免為假執行。
四、據上論結，本件原告之訴為有理由，依民事訴訟法第78條、
    第85條第1 項後段、第390 條第2 項、第392 條第2 項，判
    決如主文。
中　　華　　民　　國　　96　　年　　2 　　月　　6 　　日
                  民事第一庭    法  官  蔣得忠
以上正本係照原本作成
如對本判決上訴，須於判決送達後廿日內向本院提出上訴狀
中　　華　　民　　國　　96　　年　　2 　　月　　6 　　日
                                書記官　賴成育
